【裁判字號】    89,訴,702
【裁判日期】    890522
【裁判案由】    違反公司法
【裁判全文】
臺灣臺中地方法院刑事判決                          八十九年度訴字第七二號
    公  訴  人  台灣台中地方法院檢察署檢察官
    被      告  乙○○
    被      告  丙○○
    共同選任辯護人  顏福楨
右列被告因違反公司法案件，經檢察官提起公訴（八十九年度偵字第三五０九號），
本院判決如左：
    主  文
乙○○幫助行使明知為不實之事項，而使公務員登載於職務上所掌之公文書，足以生
損害於公眾及他人，處拘役伍拾日，如易科罰金，以參佰元折算壹日。緩刑貳年。
丙○○共同連續行使明知為不實之事項，而使公務員登載於職務上所掌之公文書，足
以生損害於公眾及他人，累犯，處有期徒刑肆月，如易科罰金，以參佰元折算壹日。
    事  實
一、丙○○前於民國八十六年間，因違反補習教育法案件，經臺灣高雄地方法院判處
    有期徒刑三月確定，於八十七年四月十五日易科罰金執行完畢。於八十六年八月
    二十六日設立「雅韻文化事業股份有限公司」（設台中市西屯區○○○○街一０
    六號一樓，以下簡稱雅韻公司），並任負責人，八十八年八月間，因有退票紀錄
    ，恐雅韻公司信用不佳，而不擬以自己名義為負責人，遂委由其執代書業之友人
    乙○○代尋願意出任公司名義負責人之人；適甲○○（另結）因欠缺資金週轉，
    向乙○○洽借資金，乙○○即於八十八年九月初，以幫助梁禎詳尋找公司名義負
    責人之意，仲介甲○○與丙○○協商，經甲○○允諾出任該公司之負責人，並向
    金融行庫申請支票供丙○○經營商業使用，丙○○則同意給付對價新台幣（下同
    ）十五萬元，事成之後按月給付車馬費六千元與甲○○。雙方達成協議後，甲○○與丙○○即基於共同之犯意聯絡，並基於概括犯意，由甲○○將身分證影本及
    印章交付乙○○轉交丙○○，甲○○與丙○○明知甲○○並未實際受讓丙○○轉
    讓之雅韻公司股份一萬股（每股十元），由擔任雅韻公司負責人之丙○○於八十
    八年十月間，在股東名簿、股東臨時常會議事錄、董事會議事錄、董事監察人名
    單等文件上，登記甲○○已受讓一萬股之不實事項，於八十八年十月七日委請不
    知情之會計師將前開文書送交台灣省政府建設廳（現已改為經濟部中部辦公室）
    及台中市政府辦理登記，申請核發公司執照及營利事業登記證，使承辦之公務員
    陷於錯誤而於八十八年十月七日准予登記，並將此不實事項登載於其所掌之公司
    執照、公司變更登記事項卡及營利事業登記證之公文書後，據以核發負責人為甲○○之雅韻公司執照、營利事業登記證，足生損害於與雅韻公司交易之社會大眾
    ，及台灣省政府建設廳、台中市政府核發公司執照及營利事業登記之正確性。待
    辦理登記完畢後，丙○○即以上開雅韻公司、甲○○之證件、印章，連續向台中
    市第九信用合作社南屯分社、第七商業銀行及合作金庫五權支庫辦理開戶手續，
    並申領支票簿使用而持以行使，丙○○並依約給付金額予甲○○，乙○○並從中
    抽取二萬元以為佣金。
二、案經甲○○向臺灣台中地方法院檢察署檢察官自首及檢察官自動檢舉偵查起訴。
    理  由
一、右揭事實業據被告乙○○及丙○○坦承不諱，核與共同被告甲○○供述情節相符
    ，並有台灣省合作金庫五權支庫八十八年十一月十七日合金字第一四一號函影本
    所附「雅韻公司」之開戶、存款出入明細資料，經濟部核發以被告甲○○為董事
    長之雅韻公司執照影本，台中市政府核發以被告甲○○為負責人之雅韻公司營利
    事業登記證影本，第七商業銀行八十八年十一月十八日七港路字第五二０八號函
    影本所附「雅韻公司」開戶資料，台中市第九信用合作社八十八年十一月三十日
    中市九信總字第八六九號函所附雅韻公司開戶資料與存款出入明細表，經濟部中
    部辦公室八十九年一月十七日經八九中辦三管字第０八六七四四號函附雅韻公司
    登記資料，經濟部中部辦公室八十九年四月十五日經八九中辦三管字第０八八二
    五三號函附雅韻公司卷宗及台中市政府八十九年四月十九日八九府經商字第四二
    六五六號函附營利事業登記申請書附卷可稽，核被告二人及甲○○之供述相符，
    事證明確，被告二人犯行均堪認定。
二、核被告丙○○所為，係犯刑法第二百十六條、第二百十四條之行使使公務員登載
    不實罪及公司法第九條第一項之罪，被告乙○○所為，係犯同法第二百十六條、
    第二百十四條之幫助行使使公務員登載不實罪及公司法第九條第一項之罪。被告
    乙○○係以幫助之意思，仲介甲○○與丙○○合意為雅韻公司負責人以請領支票
    使用，並未實際參與使公務員登載不實及不實轉讓股份行為，為幫助犯，應依正
    犯之刑減輕之，公訴人認被告乙○○係共同正犯，尚有誤會。另按公司法第九條
    第三項規定「公司應收之股款，股東並未實際繳納，而以申請文件表明收足，或
    股東雖已繳納而於登記後將股款發還股東，或任由股東收回者。」為其犯罪構成
    要件，其立法理由係為防止虛設公司及規範經濟犯罪。查雅韻公司於八十六年八
    月二十九日即核准設立登記，資本總額一千七百萬元，設立迄今未經變動，被告
    甲○○之股份係受讓自被告丙○○，有經濟部中部辦公室函附卷宗可憑，是被告
    二人所為，核與公司法第九條第三項規定未合，惟公訴人認與前開有罪部分有牽
    連犯裁判上一罪之關係，不另為無罪之諭知。另刑法第二百十五條所謂業務上登
    載不實之文書，乃指基於業務關係，明知為不實之事項，而登載於其等業務上作
    成之文書而言。公司為申請公司執照及營利事業登記證，獲得第三人同意，借其
    名義向主管機關登記所為之申請文件包括股東名簿、股東臨時常會議事錄、董事
    會議事錄及董事監察人名單等，因該第三人與公司負責人有民事契約關係，故不
    成立業務上登載不實之犯罪可言，惟公訴意旨亦認此部分與上開有罪部分有牽連
    犯裁判上一罪之關係，亦不為無罪之諭知。被告丙○○使公務員登載不實之行為
    ，應為行使之高度行為所吸收，不另論罪。被告丙○○與甲○○間，有犯意連絡
    及行為分擔，為共同正犯。其先後多次持使公務員登載不實之文件持向銀行申請
    支票使用，時間緊接，犯罪構成要件相同，顯係基於概括犯意反覆為之，為連續
    犯，應依連續犯之規定論以一罪，並加重其刑。所犯上開二罪間有方法結果之牽
    連關係，應從一重之行使使公務員登載不實罪處斷。又被告丙○○前於八十六年
    間，因違反補習教育法案件，經臺灣高雄地方法院判處有期徒刑三月確定，於八
    十七年四月十五日易科罰金執行完畢，有本院被告全國刑案紀錄表及臺灣台中地
    方法院檢察署刑案資料查註紀錄表附卷可憑，其於受有期徒刑執行完畢後五年以
    內再犯有期徒刑以上之本罪，為累犯，應依刑法第四十七條規定加重其刑，並遞
    加之。爰審被告丙○○犯後即將負責人變更回自己，被告乙○○僅係仲介角色，
    雅韻公司自八十六年起即營運，被告二人犯後坦承犯行，頗有悔悟等一切情狀，
    各量處如主文所示之刑，並均為易科罰金之折算標準。另被告乙○○未曾受有期
    徒刑以上刑之宣告，因一時失慮，偶罹刑典，事後已坦承犯行，深具悔意，經此
    刑之宣告後，應知警惕而無再犯之虞，本院因認暫不執行其刑為當，予以宣告緩
    刑，用啟自新。
三、被告甲○○俟到庭後另行審結。
據上論斷，應依刑事訴訟法第二百九十九條第一項前段，公司法第九條第一項，刑法
第十一條、第二十八條、第二百十六條、第二百十五條、第三十條、第五十五條、第
五十六條、四十一條、第四十七條、第七十四條第一款，罰金罰鍰提高標準條例第一
條前段、第二條，判決如主文。
中      華      民      國      八十九      年      五    月  二十二    日
                                        法  官  林郁婷
右正本證明與原本無異。
如不服本判決，應於送達後十日內向本院提出上訴狀（須附繕本），上訴於台灣高等
法院台中分院。
                                        書記官
中      華      民      國      八十九      年      五    月  二十二    日
附錄論罪科刑法條
刑法第二百十四條：明知為不實之事項，而使公務員登載於職務上所掌之公文書，足
以生損害於公眾或他人者，處三年以下有期徒刑、拘役或五百元以下罰金。
刑法第二百十六條行使第二百十條至第二百十五條之文書者，依偽造、變造文書或登
載不實事項或使登載不實事項之規定處斷。
公司法第九條第一項：公司設立登記後，如發現其設立登記或其他登記事項，有違法
情事時，公司負責人各處一年以下有期徒刑、拘役或科或併科新台幣六萬元以下罰金
。


司法院資訊處製作；財團法人民間司法改革基金會備份。
